臺灣臺中地方法院刑事判決
110年度簡上字第457號
上  訴  人  臺灣臺中地方檢察署檢察官
被      告  洪漢庭


上列上訴人因被告侵占案件，不服本院中華民國110 年7月12日1
10年度中簡字第1511號第一審刑事簡易判決（聲請簡易判決處刑
案號：110年度偵緝字第801號），提起上訴，本院管轄之第二審
合議庭判決如下：
    主    文
上訴駁回。
洪漢庭緩刑貳年。
    事實及理由
一、本案審理範圍說明：
    按刑事訴訟法第348條於110年6月16日修正公布、同年月18
    日施行，其中增訂之第3項規定：「按上訴得明示僅就判決
    之刑、沒收或保安處分一部為之。」而其修正理由為：「為
    尊重當事人設定攻防之範圍，並減輕上訴審審理之負擔，容
    許上訴權人僅針對刑、沒收或保安處分一部提起上訴，其未
    表明上訴之認定犯罪事實部分，則不在第二審之審判範圍。
    如為數罪併罰之案件，亦得僅針對各罪之刑、沒收、保安處
    分或對併罰所定之應執行刑、沒收、保安處分，提起上訴，
    其效力不及於原審所認定之各犯罪事實，此部分犯罪事實不
    在上訴審審查範圍。爰增訂本條第3項，作為第2項之例外規
    定，以資適用。至對於認定犯罪事實部分提起上訴者，仍適
    用第2項前段規定，其效力及於相關之刑、沒收或保安處分
    部分。」據此，刑事訴訟法第348條第3項作為同條第2項之
    特別規定，如明示僅就刑之部分上訴，認定犯罪事實及論罪
    部分，並不會因為屬於原判決之刑「有關係之部分」而視為
    亦已上訴。如論者即有指出：上開規定所稱之「刑」，除所
    諭知之主刑、從刑（褫奪公權）外，尚包括緩刑，因主、從
    刑具有不可分離之關係，對於主刑或從刑之一部上訴者，其
    效力及於刑之全部，但不及於論罪部分；如僅對緩刑上訴者
    ，效力不及於「論罪科刑（主刑）」部分（可參閱吳燦，上
    訴不可分原則與例外，月旦法學教室，第229期，110年11月
    ，第18頁）。查本案經原審判決後，被告洪漢庭並未提起上
    訴，僅檢察官上訴，其上訴理由乃被告迄今均未與告訴人吳
    篠涵達成和解，可見其未積極彌補告訴人所受之損失，難認
    其犯後態度良好，衡酌被告犯罪情節、因犯罪所造成告訴人
    之損害及犯後態度等情，原判決僅對被告量處罰金8000元，
    自非妥適等語（本院110年度簡上字第457號卷【下稱簡上卷
    】第11至12頁），顯已明示僅就原審判決之刑提起上訴，是
    本件審理範圍僅限於原判決之刑（含是否諭知緩刑），本案
    經本院管轄第二審合議庭審理結果，認原審判決之量刑並無
    違法或不當，應予維持，是本案犯罪事實、證據及理由，除
    補充「被告於本院準備程序及審理中之自白」（簡上卷第65
    、125頁）為證據，暨補充後述之理由外，其餘均引用本院
    第一審刑事簡易判決（含聲請簡易判決處刑書）所記載之事
    實、證據及理由（如附件）。
二、駁回上訴之理由：
(一)檢察官上訴意旨略以：被告迄今均未與告訴人吳篠涵達成和
    解，可見其未積極彌補告訴人所受之損失，難認其犯後態度
    良好，衡酌被告犯罪情節、因犯罪所造成告訴人之損害及犯
    後態度等情，原判決僅對被告量處罰金8000元，自非妥適等
    語（簡上卷第11至12頁）。
(二)按量刑之輕重，係屬事實審法院得依職權自由裁量之事項，
    苟法院於量刑時，已以行為人之責任為基礎，斟酌刑法第57
    條各款所列情狀，而未逾越法定範圍，又未濫用其職權，即
    不得指為違法（最高法院101 年度台上3147號判決意旨參照
    ）；又在同一犯罪事實與情節，如別無其他加重或減輕之原
    因，下級審量定之刑，亦無過重或失輕之不當情形，則上級
    審法院對下級審法院之職權行使，原則上應予尊重（最高法
    院85年度台上字第2446號判決意旨參照）。量刑既係法院裁
    量之職權行使，法官審酌刑法第57條所列各款事由及一切情
    狀，所為科刑輕重之權衡，苟無顯然欠缺妥當性或違法之處
    ，上級審法院對於下級審法院職權之行使，自應予以尊重，
    難僅為調整刑度而任意改判。經查：原審以被告犯刑法第33
    7條之侵占遺失物罪，爰審酌被告因一時貪念，將告訴人遺
    失之款項侵占入己，缺乏尊重他人財產法益之法治觀念，被
    告犯後雖坦承犯行，但尚未與告訴人達成和解賠償其損失，
    並審酌其素行、高職肄業之教育智識程度、家庭經濟狀況等
    一切情狀，於法定刑度內量處被告罰金8000元，並諭知以新
    臺幣（下同）1000元折算1 日之易服勞役之折算標準，已斟
    酌刑法第57條各款所列情狀，而未逾越法定範圍，且量刑無
    過重或失輕之不當情形。另被告雖嗣後與告訴人達成調解，
    有本院調解程序筆錄1份在卷可稽（簡上卷第75至80頁），
    然本院考量被告遲至第一審判決後始與告訴人達成調解，且
    被告侵占告訴人之財物價值非低等情節，認原審量刑仍屬適
    當，檢察官以上開理由認原審量刑過輕並非可採，應予駁回
    。
三、按受2 年以下有期徒刑、拘役或罰金之宣告，而有下列情形
    之一，認以暫不執行為適當者，得宣告2 年以上5 年以下之
    緩刑：未曾因故意犯罪受有期徒刑以上刑之宣告者。刑法
    第74條第1 項第1 款定有明文。查被告雖曾因故意犯罪受有
    期徒刑以上刑之宣告，惟其執行完畢後，五年以內未曾因故
    意犯罪受有期徒刑以上刑之宣告，有臺灣高等法院被告前案
    紀錄表1 份附卷可稽（簡上卷第29至34頁），經本院傳喚告
    訴人未到庭，復經電話詢問告訴人對於是否給予被告緩刑之
    意見，告訴人表示：對於被告刑度沒有意見，如被告符合緩
    刑之規定，同意給緩刑，另被告已照調解筆錄全部清償完畢
    等語，有本院電話紀錄表1份在卷可考（簡上卷第81頁）。
    又按經法院評價為不法之犯罪行為，且為刑罰科處之宣告後
    ，究應否加以執行，乃刑罰如何實現之問題。依現代刑法之
    觀念，在刑罰制裁之實現上，宜採取多元而有彈性之因應方
    式，除經斟酌再三，認確無教化之可能，應予隔離之外，對
    於有教化、改善可能者，其刑罰執行與否，則應視刑罰對於
    行為人之作用而定。倘認有以監禁或治療謀求改善之必要，
    固須依其應受威嚇與矯治之程度，而分別施以不同之改善措
    施（入監服刑或在矯治機關接受治療）；反之，如認行為人
    對於社會規範之認知並無重大偏離，行為控制能力亦無異常
    ，僅因偶發、初犯或過失犯罪，刑罰對其效用不大，祇須為
    刑罰宣示之警示作用，即為已足，此時即非不得緩其刑之執
    行，並藉違反緩刑規定將入監執行之心理強制作用，謀求行
    為人自發性之改善更新。而行為人是否有改善之可能性或執
    行之必要性，固係由法院為綜合之審酌考量，並就審酌考量
    所得而為預測性之判斷，但當有客觀情狀顯示預測有誤時，
    亦非全無補救之道，法院仍得在一定之條件下，撤銷緩刑（
    參刑法第75條、第75條之1 ），使行為人執行其應執行之刑
    ，以符正義。由是觀之，法院是否宣告緩刑，有其自由裁量
    之職權，而基於尊重法院裁量之專屬性，對其裁量宜採取較
    低之審查密度，祇須行為人符合刑法第74條第1 項所定之條
    件，法院即得宣告緩刑，與行為人犯罪情節是否重大，是否
    坦認犯行並賠償損失，並無絕對必然之關聯性；倘事實審法
    院未有逾越法律所規定之範圍，或恣意濫用其權限，即不得
    任意指摘為違法（最高法院102 年度台上字第4161號判決意
    旨參照）。查被告本案犯罪情節尚非重大，而被告陳稱其犯
    罪動機係因父母疾病急需用錢，堪認被告僅因一時失慮致罹
    刑章，且其犯後坦承犯行，並已與告訴人達成調解並依其所
    定金額全數賠償完畢，業如前述，尚見彌補之意，暨考量其
    教育程度、家庭經濟狀況，認被告經此偵審程序及刑之宣告
    後，當知所戒慎，刑罰之效用有限，對其所宣告之刑以暫不
    執行為適當，爰依刑法第74條第1 項第1 款之規定，併予宣
    告緩刑2 年，以啟自新。
據上論斷，應依刑事訴訟法第455 條之1 第1 項、第3 項、第36
8 條、第373條，刑法第74條第1 項第1 款，判決如主文。
本案經檢察官郭景銘聲請簡易判決處刑及提起上訴，檢察官陳怡
廷到庭執行職務。
中　　華　　民　　國　　111 　年　　8 　　月　　18　　日
                  刑事第二十庭  審判長法  官  游秀雯  
　　　　　　　　　                    法  官  郭勁宏
　　　　　　　　　　　　　　　　　　  法  官　林秉賢
上為正本係照原本作成
本判決不得上訴
                                      書記官  詹東益
中　　華　　民　　國　　111 　年　　8 　　月　　18　　日
附錄本案論罪科刑法條全文：
中華民國刑法第337條
意圖為自己或第三人不法之所有，而侵占遺失物、漂流物或其他
離本人所持有之物者，處1萬5千元以下罰金。
【附件】：本院110年度中簡字第1511號第一審刑事簡易判決（
含聲請簡易判決處刑書）